臺灣高等法院臺南分院刑事判決
上　訴　人
即　被　告　甲○○
選任辯護人　江信賢　律師
　　　　　　蔡麗珠　律師
　　　　　　蘇若龍　律師
上列上訴人因強盜等案件，不服臺灣臺南地方法院93年度訴字第
1100號中華民國93年12月15日第一審判決（起訴案號：臺灣臺南
地方法院檢察署93年度偵字第8733、8995號），提起上訴，本院
判決（94年度上訴字第90號）後，經最高法院第一次發回更審，
本院判決如下：
    主  文
原判決關於甲○○部分撤銷。
甲○○共同意圖為自己不法之所有，而搶奪他人之動產，處有期
徒刑壹年；又共同意圖為自己不法之所有，攜帶兇器，以強暴脅
迫至使不能抗拒，而取他人之物，處有期徒刑柒年肆月。應執行
有期徒刑捌年貳月。
    事  實
一、甲○○係乙○○（經原審法院判處有期徒刑九年三月確定）
    之朋友，乙○○係丙○○與丁○○○之子，其等因缺錢花用
    ，竟基於意圖為自己不法所有之犯意聯絡：
  (一)民國（下同）93年7月31日晚8時30分許，乙○○偕同甲○○
    二人返回臺南縣永康市慈光九村21號之1號2樓乙○○之父親
    丙○○住處，先由乙○○進入其母親丁○○○之臥室，利用
    其丁○○○在洗澡之際，搜尋其母親丁○○○臥房內之財物
    未果後，乙○○返回隔壁其房間告訴甲○○，認其母親丁○○○可能將現金攜帶在身，二人遂商議由乙○○向其母丁○○○借錢，如未能借得即行搶，旋由乙○○先進入丁○○○
    房間，甲○○則在丁○○○房間外通往客廳處把風，乙○○
    先向其母親丁○○○借錢遭拒，即趁丁○○○不備之際，出
    手奪取丁○○○置放在床鋪上之皮包一只跑出房間，丁○○○隨即追出房間在客廳跪地哀求其將皮包內二老之生活費用
    交還，乙○○非但不予理會，並與上前阻擋之丙○○發生搶
    錢包拉扯，乙○○並即將該只皮包交予甲○○，嗣再經乙○○取出皮包內現金新台幣（下同）一萬五千元後，將空皮包
    丟棄在客廳桌上，二人隨即離開現場，所得一萬五千元二人
    即於高雄地區共同花用殆盡。
  (二)乙○○、甲○○於前次搶得之現金花用完盡後，另於93年 8
    月2日凌晨1時許，再度返回前揭臺南縣永康市慈光九村21號
    之1號2樓丙○○住處，欲向丙○○索取金錢財物花用，適逢
    丁○○○車禍受傷住院期間，丙○○在奇美醫院照料。迄於
    同日上午10時許，甲○○、乙○○見丙○○返家欲拿取盥洗
    用具前往醫院，二人遂商議向丙○○借錢，如借錢未果，則
    強取，先由乙○○至丙○○房間，向丙○○借錢未果之後，
    乙○○即出手強取丙○○置放在口袋中之財物現金三千五百
    元，然為丙○○所緊握不放，經乙○○強力扳開丙○○之手
    指而強取該三千五百元，其父丙○○遂持棍棒敲打乙○○，
    致乙○○不堪疼痛，將錢掉落床上，丙○○見狀即刻將錢拾
    起往房間通向客廳處跑，乙○○見該三千五百元，仍遭丙○○緊握在手，遂臨時起意基於傷害直系血親尊親屬之犯意，
    出口咬住丙○○之左手，致丙○○受有左手第二掌指關節背
    面三個皮膚破裂傷（均在三釐米以下）及左手第二指近端指
    間關節皮膚一個破裂傷（二釐米）、左手拇指附近瘀血等傷
    害，在旁待命之甲○○見丙○○抵抗不從，為達強取財物之
    目的，至丙○○房間之工具箱取得丙○○所有客觀上可作為
    兇器之萬用小刀一把及透明膠帶，由甲○○以上開透明膠帶
    黏貼丙○○之口，並持上開丙○○所有之萬用小刀一把，作
    勢脅迫丙○○，致丙○○心生畏懼，而不能抗拒，強取丙○○所有之現金三千五百元、戶口名簿、臺灣銀行存摺、丙○○及丁○○○所有之身份證、健保ＩＣ卡各一張、印章各一
    枚後，揚長而去，並將所得之金錢花用殆盡。嗣於93年 8月
    27 日下午1時許，經警在臺南縣永康市慈光九村21號之1號2
    樓，逕行拘提乙○○、甲○○二人到案，並於同日下午 6時
    許，在上址乙○○之房間內，扣得萬用小刀一把、存摺一本
    及印章二枚。
二、案經丙○○、丁○○○訴由臺南縣警察局永康分局報告臺灣
    臺南地方法院檢察署檢察官偵查起訴。
    理  由
壹、關於證據能力方面
  一、按被告以外之人於審判外之言詞或書面陳述，除法律有規
      定者外，不得作為證據，固為刑事訴訟法第159條第1項所
      規定，惟被告以外之人於審判中身心障礙致記憶喪失或無
      法陳述者，其於司法警察調查中所為之陳述，經證明具有
      可信之特別情況，且為證明犯罪事實之存否所必要者，得
      為證據；又被告外之人於司法警察調查中所為之陳述，與
      審判中不符時，其先前之陳述具有較可信之特別情況，且
      為證明犯罪事實存否所必要者，得為證據，刑事訴訟法第
      159條之3第3款及之2分別定有明文。證人丙○○於警詢明
      確指述被告甲○○與同案被告乙○○強盜情節，並於檢察
      官偵查時亦迭次所陳大致相符，並無矛盾齟齬之處，核與
      警訊指證之情節亦屬相符，嗣迭經原審及本院傳訊證人丙○○到庭，證人丙○○因本案案發後，其中風後遺症更加
      遽，經原審法院及本院進行交互詰問時，口齒不清，答非
      所問，而無法陳述，並經被告辯護人表示捨棄訊問證人丙○○（本院卷第61頁及原審卷第71頁），是證人丙○○既
      於審判中因身心障礙致記憶喪失而無法陳述，揆諸前揭規
      定，其於司法警察調查中所為之警詢筆錄，自屬傳聞證據
      之例外，應具證據能力。證人丙○○係同案被告乙○○之
      父親，應無設詞誣陷之理，足見證人丙○○於警詢及偵查
      時之陳述，應具有較可信之情況，且為證明犯罪事實存否
      所必要，揆諸前揭法條規定，自得為證據。
  二、證人丁○○○之警詢筆錄及檢察官偵訊筆錄所為不利被告
      之陳述，雖係審判外之陳述，然經核證人丁○○○於警、
      偵訊中之證詞，與其在本案原審及本院審理時，經交互詰
      問所證述之內容相同，是本院以其於審判中依法具有證據
      能力之證述為認定事實之依據即可，自毋庸再論及於警、
      偵訊筆錄該部分之證據能力之爭執，附此說明。
  三、按民國93年2月6日修正公布前刑事訴訟法關於訊問證人之
      規定，係指偵查及審判中而言，此由該法第175條第3項、
      第183條第2項及第195條第1項規定自明，是證人於警詢中
      並無應予具結之規定，即依該法此次修正公布之第196 條
      之1規定，司法警察或司法警察官於詢問證人時，就同法
      第186條至第189條及第193條與證人具結之相關規定，亦
      未在準用之列。查同案被告乙○○於警詢及偵查中所為關
      於被告甲○○部分之供述，應係屬「證人」之身分，警方
      雖未令其具結，揆諸前揭說明，尚無違法可言，合先敘明
      。又查，被告乙○○於警詢及偵查中之供述，固屬被告以
      外之人於審判外之言詞陳述，然查被告於原審法院審判時
      先翻異前供，而為與警、偵訊筆錄及羈押訊問筆錄不同之
      陳述，但同案被告乙○○於警、偵訊時中已就如何與被告
      共謀搶奪丁○○○及強盜丙○○之經過情形等細節均供述
      一致，於本院審理時復經以證人之身分具結後為相同之陳
      述內容，足認該共同被告乙○○警、偵訊之供證筆錄係出
      於自由意志，且前揭筆錄，係說明其距案發時間最近，記
      憶最清晰之事實情節，再參以被告與同案被告乙○○係屬
      同志愛人關係，彼此情誼均匪淺，衡情當無妄加構陷可能
      ，應具有較可信之特別情況（詳如後敘），且其等所供情
      節確為證明被告彼此間涉犯本件犯罪事實存否所必要，自
      得為證據，所為採證與修正後刑事訴訟法第159條之2傳聞
      證據例外之規定，亦無不合。
貳、認定犯罪事實所憑之證據及理由
  一、訊據上訴人即被告甲○○固坦白承認有於上揭時、地先後
      與乙○○前往告訴人丙○○、丁○○○夫婦之住宅，惟矢
      口否認有何犯行，辯稱：當時（指搶奪丁○○○犯行）伊
      是在乙○○房間內，而且伊沒有與他（指乙○○）事先協
      議搶錢，是協議回去跟他母親借錢，伊有上前跟他索取皮
      包，皮包已經空了，他說裡面的錢在他身上，伊看不下去
      ，才去拿皮包回去要還給他母親，另第二次部分（指強盜
      丙○○犯行）乙○○說要跟他父親借錢，他父親不借，乙○○說他有辦法叫他父親把錢拿出來，伊在房間整理東西
      ，後來聽到打鬥聲音，伊才出來，伊出來後，他叫伊拿膠
      帶貼他父親嘴，伊說不會用，他就用拳頭打伊，伊只好貼
      他父親膠帶，後來他父親要逃出去，他就叫伊拿小刀去威
      脅他父親，伊說不要，他就恐嚇伊，伊只好拿小刀，但小
      刀是摺起來的，伊沒有打開，他父親說要殺就來殺，伊就
      離開了，伊只是旁觀者，且乙○○說他跟父母搶錢已經不
      是第一次，如果看到發生這種情形，就當作沒有看到就好
      云云。
  二、被告甲○○夥同同案被告乙○○於上揭時地，搶奪丁○○○及強盜丙○○之財物等事實，固據上訴人即被告甲○○
      於警詢、檢察官偵查、及檢察官聲請羈押，經原審法院於
      93年 8月27日訊問時均自白不諱，核與原審同案被告乙○○（除在原審法院93年12月1日審判時翻異前供外）、證
      人即告訴人丙○○、丁○○○分別於警、偵訊、原審及本
      院審理時所供述之犯罪被害情節大致相同（乙○○部分見
      警卷(一)第2頁至第11頁、偵查卷(一)第14頁、本院卷第56 至
      頁；丙○○、丁○○○部分見警卷(二)第1頁至第7頁、偵查
      卷(一)第28頁、29頁、原審卷第96頁、本院上訴審卷第34、
      35頁及第54至56頁），雖被告甲○○嗣於原審法院及本院
      審理時翻異前供，改稱：伊自白犯行，係基於與同案被告
      乙○○為同性戀人之情誼，為其承擔罪行，由乙○○轉述
      犯罪情節，讓伊自白云云，惟查：
    (一)按利用非共同被告之共犯之自白或其他不利於己之陳述，
      為認定被告犯罪之證據，與利用被告自己之自白作為其犯
      罪之證明同有自白虛偽性之危險，不免有嫁禍於被告而為
      虛偽供述之危險。故就刑事訴訟法第156條第2項之立法意
      旨觀之，非共同被告之共犯之自白或其他不利於己之陳述
      ，雖得作為認定被告犯罪之證據，但不得作為有罪判決之
      唯一證據，仍應調查其他必要之證據，以察其是否與事實
      相符，仍須有補強證據以擔保該共犯自白之真實性，始得
      採為斷罪之依據。是新修正刑事訴訟法第156條第2項並規
      定。然所謂之補強證據，並非以證明犯罪構成要件之全部
      事實為必要，倘其得以佐證證人指證之犯罪非屬虛構，能
      予保障其供證之事實之真實性，即已充分。又得據以佐證
      者，雖非直接可以推斷該被告之實施犯罪，但以此項證據
      與證人之供述為綜合判斷，若在客觀上足以使人對被告之
      犯罪事實獲得確信之心證者，即足當之，合先敘明。
    (二)經查同案被告乙○○案發時，自警詢、檢察官偵查、及檢
      察官聲請羈押，經原審法院於93年 8月27日訊問時，甚而
      本院審理時，以證人身分具結後，經檢辯雙方交互詰問時
      ，均一再指證於上揭時地，如何夥同被告甲○○搶奪丁○○○及強盜丙○○之犯行明確，僅在原審法院93年12月 1
      日審判期日時翻異前供，附合被告甲○○之說詞改口稱：
      所有犯行都是伊一人起義做的，與甲○○無關，是伊恐嚇
      甲○○，他才幫伊承擔一部分罪云云。是本院首應審認者
      ，為證人即同案被告乙○○歷次所為之不同陳述，何者與
      事實相合而可採信？
    (三)綜參證人即同案被告乙○○於警詢、檢察官偵查時，及檢
      察官聲請羈押，經原審法院於93年8月27日訊問時，甚而
      本院審理時，以證人身分具結後，經檢辯雙方交互詰問時
      中始終指認夥同被告甲○○共犯搶奪丁○○○及強盜丙○○之行為不移（警卷(一)第2頁至第11頁、偵查卷(一)第14 頁
      ，原審聲羈卷第4、5頁，本院卷第56至頁），互核其歷次
      之供證內容就如何夥同被告甲○○共犯搶奪丁○○○及強
      盜丙○○犯行，關於犯罪時間、地點、手段、方法、所得
      財物等主要構成要件事實均相一致，並核與證人即告訴人
      丙○○、丁○○○分別於警、偵訊、原審及本院審理時所
      供述之被害情節大致相同（見警卷(二)第1頁至第7頁、偵查
      卷(一)第28頁、29頁、原審卷第96 頁、本院上訴審卷第34
      、35頁及第54至56頁），並無重大瑕疵或矛盾存在。且參
      以，證人即同案被告乙○○於本院審理時，經具結後仍向
      法官為相同之供證，足見前開證述，其任意陳述之信用性
      已確受保障之情況下所作成，其可信度甚高，應堪憑採為
      真實。
    (四)又查，證人乙○○於本院審審理結證稱：93年 7月31日之
      搶奪犯行是被告甲○○要我先跟我母親丁○○○要錢，如
      不給就用搶的，我對母親行搶時，被告有場，我搶到母親
      的錢後，將錢交給被告，當時我母親跪在地板求我，我把
      錢拿給被告後二人就離開家走掉等語（本院卷第57、60頁
      ），亦與被告甲○○於檢察官聲請羈押，經原審法院於93
      年8月27日訊問時，在法官面前所供述：93年7月31日當日
      下午5、6點多我叫他（即指同案被告乙○○）去他母親房
      間找看看有無金錢；他母親還跪他求他把錢還給他等情相
      符（原審聲羈卷第7頁），並於警詢時亦坦承：「當日由
      我先提議，我叫乙○○進入丁○○○房間內尋找有無財物
      可花。」等語（警卷(一)第16頁），足徵證人乙○○前揭證
      述內容，與被告甲○○前所為之自白相互一致，應認與事
      實相合，可採信為真實，而得作為擔保被告甲○○自白共
      同搶奪丁○○○犯行之補強證據。
    (五)再參以，證人乙○○於本院審審理時所指證夥同被告甲○○於93年8月2日強盜其父親丙○○之犯罪情節，亦核與被
      告甲○○於檢察官偵查及原審法院羈押訊問時所自白：「
      是日凌晨一點左右我們兩人一起到家，乙○○的爸爸在早
      上九點多到家，我就向乙○○提議是否要向他爸爸借錢，
      借不到就用搶的，乙○○就向他爸爸借，回來說他爸爸身
      上有仟伍佰元，但是否借他，我就說你是要用搶的或用
      借的隨便你，之後乙○○進去他爸爸房間就和他爸爸扭打
      在一起，他們兩人就扭打在一起，當乙○○搶過手之後，
      乙○○的爸爸就拿木棍打乙○○，看是否可以讓乙○○鬆
      手，結果乙○○受不了就鬆手了，錢掉下來，乙○○的爸
      爸就將錢拿走跑到客廳，乙○○就去客廳將他爸爸抱住，
      強抱到房間，到房間門口時又發生扭打，乙○○就嘴巴咬
      他爸爸的手，他父親受不了，錢又回到乙○○的手上，我
      就拿膠帶貼住他父親的嘴，我就請乙○○將他爸爸抱到他
      媽媽的房間，我就亮出小刀，恐嚇他爸爸不要出來，之後
      我們走到門口，他爸爸就出來。搶到金錢也是我們兩人一
      起花用。」、「我只在丙○○面前玩弄萬能（用）工具內
      之刀子。」、「當天早上九點多他父親（即指丙○○）回
      家，我就要乙○○去問他父親有無錢，之後乙○○跟我說
      他父親身上有三千多元，要不要直接搶過來，我回答他說
      你自己看著辦。」、「乙○○用嘴口咬丙○○的手臂，錢
      被乙○○拿走，我就隨手拿出膠帶把他的嘴封住。」、「
      我就拿出萬用小刀，去跟他父親威脅。」等情大致相符（
      見偵查卷(一)第15頁、警卷(一)第15頁、偵查卷(二)第 6頁，原
      審聲羈卷第7、8頁），互核證人乙○○所指證共同強盜丙○○犯罪情節，與被告甲○○先前所為之自白均大致相同
      ，益徵證人乙○○關於被告甲○○共涉本案強盜犯行之供
      證內容，應與事實相合，足堪採信。
    (六)被告甲○○雖事後翻前供，否認參與搶奪及強盜犯行，並
      辯稱：伊自白犯行，係基於與同案被告乙○○為同性戀人
      之情誼，為其承擔罪行，由乙○○轉述犯罪情節，讓伊自
      白云云。然查被告甲○○對上開搶奪及強盜之犯罪細節，
      迭次自白歷歷，如非身歷其境之人，實無法將上開各細節
      一一描述甚明，是被告所辯係由同案被告乙○○轉述犯罪
      情節云云，顯不可能。且參以，被告甲○○先稱：因受同
      案被告乙○○之恐嚇，才為其擔罪，嗣又改稱：係基於與
      同案被告乙○○為同性戀人之情誼，為其承擔罪行，其所
      述前後不一，亦非可採。
    (七)再按加重強盜罪最輕本刑七年以上有期徒刑之重罪，苟無
      其事，任何人當不會無故誣攀，且甫案發時，並無其他防
      備與顧忌，就案情經常照實陳述，不會特意憑空編造情節
      ，嗣後始受於人情壓力，而翻異前供，附會被告之辯詞而
      避重就輕，是證人其後證言之證明力已失去可信性，較為
      薄弱，應合於常理。準此以觀，由證人乙○○先於警詢、
      檢察官偵查、原審聲羈時迭次證述情節，均與被告甲○○
      於同時所為之自白均相一致，直至原審法院93年12月1日
      審判期日時，始突然改口附合被告之說詞，且證人乙○○
      僅該次為有利被告甲○○之供述，並觀諸其供述內容，亦
      僅泛稱係伊恐嚇被告甲○○，他才幫伊承擔一部分罪云云
      ，而就其以前所供承被告甲○○如何分擔犯罪行為，均未
      能提出合理解釋，顯見其事後於原審所為之陳述，係為迴
      護被告甲○○之詞，應非可取。
    (八)本院斟酌前述各項證據之調查結果，經比較證人即同案被
      告乙○○所為前後不一之證述，認證人乙○○於警詢至本
      院審理中所為之指證與被告甲○○共同搶奪及強盜犯行之
      事實，核與證人丙○○、丁○○○所結證之情節相符，並
      與被告甲○○於警、偵訊及原審法院羈押訊問時所為之自
      白相合，應與事實較相近，堪予採信。
  三、又查，證人丁○○○、丙○○雖於警、偵訊及法院審理時
      所為之陳述，稍有不一之處，但查：
    (一)按告訴人、證人之陳述有部分前後不符，或相互間有所歧
      異時，究竟何者為可採，法院仍得本其自由心證予以斟酌
      ，非謂一有不符或矛盾，即應認其全部均為不可採信；尤
      其關於行為動機、手段及結果等之細節方面，告訴人之指
      陳，難免故予誇大，證人之證言，有時亦有予渲染之可能
      ；然其基本事實之陳述，若果與真實性無礙時，則仍非不
      得予以採信，最高法院74年台上字第1599號著有判例可資
      參照。又按審理事實之法院於證人之陳述有部分前後不符
      或相互間有所歧異時，究竟何者為可採，仍應本其自由心
      證予以斟酌，非謂一有不符或矛盾，即應認其全部不可信
      ；又證人供述之證據前後不符時，究竟何者為可採，事實
      審法院仍得依證據法則，本於自由心證予以斟酌，作合理
      之比較，定其取捨，若其取捨判斷無從認為確實有違日常
      客觀之經驗法則，自不得指為違背法令，有最高法院81年
      度臺上字第5303號判決及82年度臺非字第141號判決可參
      。且證人就同一事實之陳述前後略有出入此乃各人之記憶
      不清，或細節未交待清楚，或其描述用語不同，省略片段
      情節，或記錄之詳簡有異所致，倘其主要陳述一致，即尚
      難因其細節稍有紛岐即將全部證言捨棄不採，亦有最高法
      院73年度臺上字第3998號判決可參。
    (二)查證人丁○○○、丙○○分別就本件被告如何參與於93年
      年 7月31日搶奪犯行及同年8月2日強盜犯行之經過情形等
      節，迭於警詢、偵查及法院審理中指證歷歷，互核其等證
      詞內容就本件犯行之基本犯罪構成事實之陳述大致相同，
      並無重大矛盾之處，應已足採信為真實。至辯護意旨所指
      摘：證人丁○○○於警、偵訊及原審時均先陳述同案被
      告乙○○行搶時，被告甲○○在乙○○房間，於鈞院審理
      時卻供證在客廳；證人丁○○○是否看到同案被告乙○○將皮包內之一萬五千元交付予被告甲○○，或說有看到
      或說沒看到，前後不一等節。惟按刑事案件之被害人常因
      案發已過相當時日，對於案情之記憶已不復新鮮清晰，甚
      或被害人遭受侵害後因心理創傷尚未平復之壓抑反應，事
      後若一味強求被害人之指訴必須前後完全一致，毫無差池
      ，實屬強人所難，且因時日之經過，平日生活之介入，導
      致其他記憶滲入，或問話者之暗示或引導，而作符合問話
      者期待之陳述，甚至使其記憶，因問話者的修正，而發生
      「記憶污染」之情形。證人丁○○○面對遭其親生兒子搶
      奪驚惶之下，且被告甲○○亦自承：丁○○○當時有下跪
      向同案被告乙○○請求不要拿走錢，並曾將皮包交予伊等
      語，而依證人乙○○、丁○○○均一致供陳，同案被告乙○○搶走丁○○○之皮包後，丁○○○追出房間在房間通
      向客廳處與同案被告乙○○拉扯，同案被告乙○○行搶時
      ，被告甲○○一直在丁○○○房間門外等情，且被告甲○○對於丁○○○被害情節均能供陳歷歷，足見被告甲○○
      當時應在現場，又參以，證人丁○○○當時面對其子乙○○之逆孝行為，情緒甚為激動應無疑，且又跪地，其視線
      必受影響，故對於當時被告甲○○在場之位置及是否看到
      同案被告乙○○將皮包交付被告甲○○等節，自非全然記
      憶清晰，應可理解，是辯護人執此與本件犯罪事實非有關
      係之枝末細節，而質疑證詞之可信性，實無足取。
    (三)至證人丙○○因中風後遺症，現雖已無法明確陳述，但本
      院依其年齡、語言表達能力、身心狀態、指訴內容等各方
      面綜合研判評價，認其先前甫案發當時，其表達能力尚清
      楚所為之證詞，此據證人丁○○○陳明在卷（本院卷第61
      頁），就構成犯罪之基本事實已予以大致相合之陳述，其
      可信性即可確認，未能一概僅因其證述內容就構成要件以
      外之枝節事實有些微出入，遽認其陳述存有瑕疵，而認係
      出於虛構或惡意。
    (四)基上述各項證據綜合判斷，證人丙○○、丁○○○之指證
      ，並無重大矛盾瑕疵，亦未違背經驗法則與論理法則，且
      核與事實相符，又經調查前述各項證據，已能補強證人丙○○、丁○○○指證被告之犯罪情節非屬虛構，能予保障
      其等所供向被告上開犯行之真實性，洵堪認定。
  四、被告甲○○雖辯稱：伊未參與搶奪丁○○○，當時伊在客
      廳，又強盜丙○○，是同案被告乙○○自己意思云云，惟
      查：
    (一)按共同正犯之意思聯絡，不限於事前有所協議，其於行為
      當時，基於相互之認識，以共同犯罪之意思參與者，亦無
      礙於共同正犯之成立；又按共同正犯之成立，袛須具有犯
      意之聯絡，行為之分擔，既不問犯罪動機起於何人，亦不
      必每一階段，均經參與此為最高法院73年台上字第1886
      號判例及34年上字第862號可資參照）。
    (二)經查被告甲○○如何參與搶奪丁○○○及強盜丙○○犯行
      ，已如前述。又參以，同案被告乙○○搶得丁○○○之上
      開皮包後，即交給被告，嗣由乙○○從皮包內取出皮包內
      之現金一萬五千元等情，亦為被告所目睹，二人得逞後隨
      即離開現場，至高雄地區花用殆盡，亦據被告於警詢初供
      時直承不諱（見警卷(一)第17頁），足堪認被告因與乙○○
      有犯意聯絡始將皮包打開觀看，嗣由乙○○將其中現金一
      萬五千元取走，所辯其取回皮包欲將財物歸還丁○○○云
      云，顯係卸責之詞，不足採信。況被告對於93年7月31 日
      之搶奪犯行，亦已於警詢時坦承：「當日由我先提議，我
      叫乙○○進入丁○○○房間內尋找有無財物可花。」等語
      ，於偵查中亦供稱：「（對於二次強盜丙○○部分是否坦
      承犯行？）我都承認。因為我第一次我有指使乙○○去作
      。」等語（見警卷(一)第16頁、偵查卷第16頁），足見被告
      與乙○○就搶奪丁○○○部分，有事前謀議、事中參與（
      取得錢包）、事後共同花用之共犯行為，二人彼此間就此
      搶奪丁○○○部分犯行，自皆有犯意聯絡及行為分擔甚明
      。
    (三)另被告對於同年8月2日之強盜丙○○犯行，亦在檢察官偵
      查中供承：「是日凌晨一點左右我們兩人一起到家，乙○○的爸爸在早上九點多到家，我就向乙○○提議是否要向
      他爸爸借錢，借不到就用搶的，乙○○就向他爸爸借，回
      來說他爸爸身上有仟伍佰元，但是否借他，我就說你是
      要用搶的或用借的隨便你，之後乙○○進去他爸爸房間就
      和他爸爸扭打在一起，他們兩人就扭打在一起，當乙○○
      搶過手之後，乙○○的爸爸就拿木棍打乙○○，看是否可
      以讓乙○○鬆手，結果乙○○受不了就鬆手了，錢掉下來
      ，乙○○的爸爸就將錢拿走跑到客廳，乙○○就去客廳將
      他爸爸抱住，強抱到房間，到房間門口時又發生扭打，乙○○就嘴巴咬他爸爸的手，他父親受不了，錢又回到乙○○的手上，我就拿膠帶貼住他父親的嘴，我就請乙○○將
      他爸爸抱到他媽媽的房間，我就亮出小刀，恐嚇他爸爸不
      要出來，之後我們走到門口，他爸爸就出來。搶到金錢也
      是我們兩人一起花用。」、「我只在丙○○面前玩弄萬能
      （用）工具內之刀子。」等語（見偵查卷(一)第15頁、警卷
      (一)第15頁、偵查卷(二)第6頁，本院上訴審卷第51、59頁）
      ，核與共犯乙○○於偵查中之自白情節、暨被害人丙○○
      夫婦分別於警、偵訊及各審指訴上開強盜情節相符。則觀
      之被告甲○○事前對於同案被告乙○○告知要強搶丙○○
      之情不反對，並表示附從其意，是認與乙○○有使用暴力
      強盜之預見，於乙○○動手強盜時又在場目睹，參與本件
      強盜被害人丙○○之犯行，嗣並參與使用膠帶貼住丙○○
      之嘴巴及使用萬用小刀作勢嚇阻被害人丙○○抗拒，就乙○○所涉全部犯行與之均應有犯意聯絡及行為分擔，亦可
      確認。雖被告甲○○嗣於原審及本院改口辯稱：伊沒有參
      與及因受（乙○○）脅迫云云，或稱事先約好由被告全數
      扛起來，以免乙○○判太重，小刀沒有打開云云，然依前
      揭警偵調查所得，參以被告於警訊及偵查中均未有此辯解
      ，被告尚且於偵查中已坦承係其提議行搶等情，所辯無非
      係事後畏罪卸責之詞，不足採信，被告與乙○○間，就本
      件上開強盜犯行，確有犯意聯絡及行為分擔無訛。
    (四)雖同案被告乙○○於原審審判稱；以伊現在說的為準，那
      完全是伊個人起意做的，被告有勸伊不要（向伊父母要錢
      ），都是伊恐嚇甲○○，他才幫伊承擔一部分罪云云（見
      原審卷第74頁至第76頁），惟同案被告乙○○於本院審理
      時已否認前揭自白之真正，且前揭附合被告甲○○之自白
      ，經本院查亦與事實有諸多不符，而非可採，迭如前陳，
      是同案被告乙○○於原審所證，無非係迴護被告事後勾串
      之詞，不足採憑。
    (五)參互被告甲○○先與同案被告乙○○就搶奪丁○○○及強
      盜丙○○犯行，事前有共識，嗣並參與收受同案被告乙○○交付之丁○○○皮包，就強盜丙○○部分，甚而使用膠
      帶貼住丙○○之嘴巴及使用萬用小刀作勢嚇阻被害人丙○○抗拒，事後所得之財物並與同案被告乙○○共同花用等
      犯罪情節以觀，顯見被告甲○○具有行為分擔及犯意聯絡
      ，足堪認定。
  五、至被害人丁○○○就第一次被搶之金額雖指認係一萬六千
      元，惟乙○○自偵查以迄原審審理時均認其取走之金額係
      一萬五千元（見偵查卷(一)第14頁、原審卷第42頁、第67頁
      ），與被告甲○○於警詢、偵查中所陳一萬五千元相符（
      見警卷(一)第17頁），被害人丁○○○復無法證明其被搶走
      之現金為一萬六千元，則依「罪疑惟輕」證據法則，應為
      有利被告之認定，是本院認被告等人搶奪丁○○○所得之
      現金數額自應以其等所供之一萬五千元較為適當。
  六、綜上所述，被告甲○○及同案被告乙○○共同出於意圖為
      自己不法所有之犯意聯絡，搶奪丁○○○之財物，並進而
      先由同案被告乙○○以強暴手段，並由被告甲○○以使用
      膠帶貼住丙○○之嘴巴及使用萬用小刀作勢嚇阻被害人丙○○，而強令被害人丙○○，而強取財物，故被告二人之
      強暴脅迫行為，業已令被害人丙○○處於不能抗拒之狀態
      而交付前揭財物錢，被告之搶奪丁○○○及強盜丙○○之
      犯行，應堪認定。
  七、又辯護人於原審時雖聲請對被告甲○○及同案被告乙○○
      測謊一項。惟按測謊資料固可為認定事實之參考，但不能
      作為認定被告犯罪與否之絕對及唯一之證據。本件事證已
      明，無論測謊之結果如何均不足據以為有利於被告之認定
      ，且本案事發多時，被告等人思緒已受誤導污染，加以彼
      等所供隱含迴護對方之意，本院認無測謊之必要，併予敘
      明。
  八、綜上所述，被告甲○○所辯，顯係卸責之詞。從而，被告
      搶奪丁○○○及強盜丙○○之犯行，事證明確，應堪認定
      。
參、論罪科刑之理由
  一、查被告甲○○及同案被告乙○○共同出於意圖為自己不法
      所有之犯意聯絡，搶奪丁○○○之財物，並攜帶足以為兇
      器之萬用小刀，以強暴脅迫行為，令被害人丙○○處於不
      能抗拒之狀態而交付前揭財物。核被告之搶奪丁○○○行
      為，係犯刑法第325條第1項之搶奪罪，而強盜丙○○行為
      ，則犯強盜罪而有同法第321條第1項第3款之同法第330
      條第1項之加重強盜罪。
  二、被告與乙○○就上開搶奪及強盜犯行間，皆有犯意聯絡及
      行為分擔，應論共同正犯。
  三、同案被告乙○○以強暴手段，被告甲○○並使用膠帶貼住
      丙○○之嘴巴及使用萬用小刀作勢嚇阻被害人丙○○等脅
      迫行為，應係強盜犯行之階段行為，包括於強盜犯行，不
      另論罪。
  四、被告所犯搶奪罪與加重強盜罪間，犯意各別，行為互殊，
      罪名不同，應分論併罰。
  五、又按強盜共犯中之一人，臨時故意傷害事主，與實施強暴
      、脅迫因而致傷者有別，在實施犯，雖係以傷害行為為行
      劫之方法，而強盜初非以故意傷人為當然之手段，在外把
      風之人與室內盜夥之傷人行為，苟無犯意聯絡，即難令同
      負傷害之責（最高法院24年上字第4361號判例參照）。查
      同案被告乙○○見該三千五百元，仍遭丙○○緊握在手，
      遂臨時起意基於傷害直系血親尊親屬之犯意，出口咬住丙○○之左手，致丙○○受有傷害，其上開行為係屬臨時突
      發狀況，超越被告甲○○與之原計劃之範圍，而為被告甲○○所難預見，自不能謂被告甲○○就上開傷害犯行，在
      其合同犯意聯絡之範圍，即不能令其共負傷害責任，公訴
      人亦認部分傷害犯行，係同案被告乙○○個人單獨所為，
      與被告甲○○無涉，附予說明。
  六、再按刑法準強盜罪之成立，以行為人實施竊盜或搶奪行為
      後，為防護贓物、脫免逮捕，當場施以強暴或令人心生畏
      懼之脅迫行為，始足當之。查同案被告乙○○於搶奪丁○○○之金錢得手後，丙○○雖有上前與乙○○搶錢拉扯，
      惟此並非扭打，有丙○○於偵查中、本院上訴審時指訴有
      與乙○○因搶錢包而拉扯，伊無受傷，有拿棍子打伊兒子
      等情可據，即楊吳亮緞於偵查中亦稱楊正華係與乙○○在
      搶錢包，最後錢包被乙○○搶走等情（見偵卷(一)第28頁）
      ，此部分事實應僅止於乙○○與丙○○雙方為搶錢包而拉
      扯，尚未達於為防護贓物而施強暴之程度，公訴人於本院
      上訴審審理時雖認被告等人此部分所為有為防護贓物而施
      強暴於被害人之準強盜罪（本院上訴審卷第60頁），尚乏
      實據，難以採取，一併記明。
肆、撤銷改判之理由
  一、原審依上開事證，予以論罪科刑，固非無據，然查：
    (一)同案被告乙○○出口咬住丙○○之左手，致丙○○受有傷
      害，其上開行為係屬臨時突發狀況，超越被告甲○○與之
      原計劃之範圍，而為被告甲○○所難預見，自不令被告甲○○共負傷害責任，公訴人亦認部分傷害犯行，係同案被
      告乙○○個人單獨所為，原審未予詳查，即遽論處被告亦
      涉有傷害罪行，應有不合。
    (二)扣案之萬用小刀一把、膠帶一捲，均係共犯乙○○家中所
      有，業據乙○○於警詢時、證人丁○○○於本院上訴審理
      時指訴綦詳（見警訊卷(一)第 5頁、本院上訴審卷第54頁，
      本院卷第58頁），非屬被告甲○○所有，原審諭知遽予沒
      收，亦有未洽。
  二、依上所述，被告上訴意旨，否認犯罪，而指摘原判決此部
      分不當，經本院審理結果，與事實不符，固無足取。然原
      判決既有前揭可議之處，自應由本院將原判決關於被告甲○○部分予以撤銷改判，以期適法。
    (一)爰審酌被告無犯罪前科，素行良好，惟年輕力強不知自食
      其力，自立謀生，竟提議與乙○○逆倫行搶，乖違人倫，
      危害家庭、社會及個人生命財產甚鉅，被告犯罪後部分又
      翻異前供，未能坦承認錯等一切情狀，分別量處如主文第
      二項所示之刑，並定其應執行刑。
    (二)另扣案膠帶一捲，萬用小刀一把均非被告及共犯乙○○所
      有（被告雖於警訊中稱小刀係伊自己所有，於本院上訴審
      審理時即指認係陽家所有云云，見警卷(一)第18頁、本院上
      訴卷審判筆錄第54、55頁），並據丁○○○於本院上訴審
      理時及同案被告乙○○於本院審理時指訴上開物品屬丙○○所有（本院上訴審卷第54頁，本院卷第58頁），自毋庸
      諭知沒收，併予敘明。
伍、適用之法律
  一、刑事訴訟法第369條第1項前段、第364條、第299條第1項
      前段。
  二、刑法第28條、第325條第1項、第330條第1項、第51條第5
      款。
本案經檢察官張太龍到庭執行職務。
中　　華　　民　　國　　94　　年　　8　　月　　23 　　日
                  刑事第四庭    審判長法　官  鄭文肅
                                      法　官  林勝木
                                      法　官  蔡美美
以上正本證明與原本無異。
如不服本判決，應於收受本判決後十日內向本院提出上訴書狀。
其未敘述上訴理由者並得於提起上訴後十日內向本院補提理由書
狀（均須按他造當事人之人數附繕本）「切勿逕送上級法院」。
　　　　　　　　　　　　　　　　　　　書記官  蔡振豐
中　　華　　民　　國　　94　　年　　8 　　月　　23　　日
附錄：本判決論罪科
中華民國刑法第325條第1項：意圖為自己或第三人不法之所有，
                          而搶奪他人之動產者，處6月以上5
                          年以下有期徒刑。
中華民國刑法第330條第1項：犯強盜罪而有第321條第1項各款情
                          形之一者，處7年以上有期徒刑。
